最高法院刑事判決                                八十六年度台非字第三九七號
    上  訴  人  最高法院檢察署檢察總長
    被      告  甲○○
右上訴人因被告偽造文書案件，對於台灣高等法院中華民國八十六年四月二十二日第
二審確定判決（八十五年度上訴字第五四一九號，起訴案號：台灣板橋地方法院檢察
署八十四年度偵字第二一二四六號），認為違法，提起非常上訴，本院判決如左：
    主  文
原審及第一審判決關於違背法令之部分撤銷。
    理  由
非常上訴理由稱：「按所偽造者為刑法第二百二十條以文書罪之文書，如不引用刑法
第三十八條第一項而依同法第二百十九條以為沒收其偽造戳記及戳文之依據，顯有違
誤，貴院五十四年台上字第六四○號著有判例。本件原判決既認定被告偽造之「公路
局麻豆監理站車輛檢驗合格章」、「台北市監理處車檢合格簽證四」印章各一枚，尚
非表示公署或公務員資格之印信，僅於蓋用於行車執照上檢驗欄用以證明該車輛業經
檢驗合格，核與刑法第二百十八條之偽造公印或公印文不符，應依刑法第二百二十條
之規定以偽造文書論（見理由欄二），竟又引用同法第二百十九條，以上開印章二枚
及印文十三枚，不問屬於被告與否，應沒收之（見理由欄二引用之法條及三），即有
判決理由矛盾及適用法則不當之違背法令，案經確定，爰依刑事訴訟法第四百四十一
條、第四百四十三條提起非常上訴，以資糾正。」等語。
本院按在紙上或物品上之文字、符號，依習慣或特約，足以為表示其用意之證明者，
以文書論，為行為時刑法第二百二十條所明定。公路監理機關執行汽機車檢驗職務之
公務員，於職務上製作表示汽機車經受查驗完畢之證明，縱以戳章型式在汽機車行車
執照上填記，並非行車執照之本體，與同法第二百十二條規定之特種文書有別，應屬
行為時同法第二百二十條規定之準公文書；且該章戳亦非刑法第二百十八條之公印或
公印文，不得依同法第二百十九條諭知沒收，而應依同法第三十八條第一項第二款沒
收。本件依原判決所確認之事實，係認被告輾轉委由不知情之刻印商偽刻「公路局麻
豆監理站車輛檢驗合格章」、「台北市監理處車檢合格簽證四」章，持以蓋用於汽車
行車執照上之檢驗欄，用以偽造表示該車輛業已檢驗合格之證明，再持向公路監理站
辦理車輛過戶及行照換發手續等情。則「公路局麻豆監理站車輛檢驗合格章」、「台
北市監理處車檢合格簽證四」章及印文，不得依刑法第二百十九條諭知沒收。乃第一
審判決既認被告偽造之「公路局麻豆監理站車輛檢驗合格章」、「台北市監理處車檢
合格簽證四」，尚非表示公署或公務員資格之印信，僅於蓋用時表示車輛檢驗合格，
核與刑法第二百十八條之偽造公印或公印文不符，應屬行為時同法第二百二十條規定
之準公文書，竟又引用同法第二百十九條之規定，以上開印章二枚及印文十三枚，不
問屬於被告與否，諭知沒收，原審未加糾正，仍予維持，均屬違誤。案經確定，非常
上訴意旨執以指摘，洵有理由。惟原判決尚非不利於被告，應僅將原審及第一審判決
關於違背法令之部分撤銷，以資糾正。
據上論結，應依刑事訴訟法第四百四十七條第一項第一款前段，判決如主文。
中      華      民      國    八十六    年     十二     月    三十一    日
                              最高法院刑事第五庭
                                  審判長法官  陳  錫  奎
                                        法官  洪  清  江
                                        法官  吳  昆  仁
                                        法官  李  伯  道
                                        法官  劉  敬  一
      右正本證明與原本無異
                                              書  記  官
中      華      民      國    八十七    年      一      月      六      日
